【裁判字號】    92,上訴,249
【裁判日期】    920415
【裁判案由】    違反毒品危害防制條例
【裁判全文】
臺灣高等法院高雄分院刑事判決          九十二年度上訴字第二四九號
    上訴人
    即被告  甲○○
右上訴人因違反毒品危害防制條例案件，不服臺灣高雄地方法院九十一年度訴字第三
三五０號中華民國九十一年十二月三十一日第一審判決（起訴及移
臺灣高雄地方法院檢察署九十一年度毒偵字第三七九三號、九十二年度毒偵字第六八
一號），提起上訴，本院判決如左：
      主      文
原判決撤銷。
甲○○連續施用第一級毒品，累犯，處有期徒刑壹年，海洛因壹包（淨重零點零捌公
克，包裝重零點貳零公克），壹包（含夾鏈袋毛重陸點參零公克）沒收銷燬之；又連
續施用第二級毒品，累犯，處有期徒刑柒月，安非他命壹包（含夾鏈袋毛重貳拾點肆
零公克）沒收銷燬之。應執行有期徒刑壹年伍月，海洛因壹包（淨重零點零捌公克，
包裝重零點貳零公克），壹包（含夾鏈袋毛重陸點參零公克）安非他命壹包（含夾鏈
袋毛重貳拾點肆零公克）沒收銷燬之。
      事      實
一、甲○○曾於民國（下同）八十五年間因違反麻醉藥品管理條例案件，經原審法院
    以八十五年易字第八０五八號判決判處有期徒刑六月確定，復於八十六年間，又
    因違反肅清煙毒條例及麻醉藥品管理條例案件，分別經本院以八十六年訴字第一
    三四七號判決判處有期徒刑三年二月、八十六年易字第三八九四號判決判處有期
    徒刑七月確定，兩罪定應執行刑為有期徒刑三年七月，二徒刑接續執行，於八十
    八年三月十八日縮短刑期假釋出監，甫出監甲○○又於同年九月間，因施用毒品
    案件，經原審法院以八十八年毒聲字第六六四七號裁定送觀察、勒戒後，認有繼
    續施用毒品之傾向，再以八十八年毒聲字第七四九三號裁定令入戒治處所施以強
    制戒治一年，嗣強制戒治雖經停止戒治交付保護管束期滿，台灣高雄地方法院檢
    察署檢察官並以八十九年度戒毒偵字第一一九七號為不起訴處分確定，惟前開假
    釋仍經撤銷入獄執行殘刑，至九十一年六月一日縮短刑期執行完畢。詎其猶不知
    悔改，明知海洛因及安非他命業經公告列為毒品危害防制條例第二條第二項之第
    一級及第二級毒品，均不得非法持有、施用，竟基於概括之犯意，自九十一年六
    月中旬某日起至同年十一月六日晚上十一時止，連續在其高雄縣鳳山市海光里海
    光四村五０二號之老家住處及其他不詳地點，以將第一級毒品海洛因摻入香菸內
    吸食及第二級毒品安非他命置放於吸食器上，下用火燒烤加熱，再吸食其霧化氣
    體之方式，施用第一級毒品海洛因及第二級毒品安非他命多次，嗣先於九十一年
    七月十二日下午四時許，在高雄市○○區○○路一三三號前為警查獲，並扣得第
    一級毒品海洛因（淨重０‧０八公克、包裝重０‧二０公克），繼又於同年十一
    月七日下午六時二十分，在高雄市○○區○○街三十八號二樓之四其與其弟孔繁
    昌租住處為警查獲，扣得第一級毒品海洛因含夾鏈袋毛重六‧三０公克及第二級
    毒品安非他命含夾鏈袋毛重二０‧四０公克，經原審法院以九十一年度聲字第六
    四九九號裁定令入戒治處所施以強制戒治。
二、案經高雄縣警察局移送台灣高雄地方法院檢察署檢察官偵查起訴及高雄市政府警
    察局三民第二分局移送該署移請本院併辦審理。
      理      由
一、訊據上訴人即被告甲○○對於右開事坦承不諱，並有扣案之海洛因一包（淨重０
    ‧０八公克，包裝重０‧二０公克），一包（含夾鏈袋毛重六‧三０公克）安非
    他命一包（含夾鏈袋毛重二０‧四０公克）足資佐證，而被告於九十一年七月十
    二日及同年十一月七日為警查獲時所採之尿液，送分別高雄市政府衛生局及高雄
    市立凱旋醫院檢驗結果，均呈甲基安非他命及嗎啡陽性反應，有該局九十一年七
    月二十二日及該院同年十一月十八日出具之煙毒尿液檢驗成績書及尿液代號對照
    表各一紙附卷可稽，又先後扣案之白色粉末，經送請法務部調查局檢驗結果，認
    含海洛因成分，有該局九十一年八月二十六日調科壹字第二二００一三八三八號
    及九十二年三月四日調科壹字第二二００一四六八六號鑑定通知書二紙在卷足按
    ，而海洛因施用入人體後水解還原成嗎啡，再循嗎啡之代謝方式排出體外，百分
    之八十以上於投與後二十四小時內自尿液排出，已據行政院衛生署藥物食品檢驗
    局（73）藥檢壹字第０三０二二一號、（80）藥檢壹字第０七一二號函說明綦詳
    。又甲基安非他命經口服投與後，約百分之七十於二十四小時內可自尿液中排出
    ，又其尿液內含甲基安非他命成分之檢出，與投與甲基安非它命的量、個人體質
    、檢驗儀器之精密度有關，通常採尿化驗是否呈陽性反應，應以投與後二十四小
    時內所採者為宜，此亦有行政院衛生署藥物食品檢驗局（80）藥檢壹字第四五二
    九號函可查。足徵被告曾於上開期間內連續施用第一級、第二級毒品之自白核與
    事實相符，堪認可採。另被告八十八年九月間，因施用毒品案件，經原審法院以
    八十八年毒聲字第六六四七號裁定送觀察、勒戒後，認有繼續施用毒品之傾向，
    再以八十八年毒聲字第七四九三號裁定令入戒治處所施以強制戒治一年，嗣強制
    戒治雖經停止戒治交付保護管束期滿，經台灣高雄地方法院檢察署檢察官以八十
    九年度戒毒偵字第一一九七號為不起訴處分確定之事實，有不起訴處分書、台灣
    高等法院被告全國前科紀錄表及台灣高雄地方法院檢察署刑案資料查註紀錄表各
    一紙附卷可參，從而其於前開不起訴處分後，五年內再犯本件施用毒品罪事證明
    確，被告上開犯行洵堪認定。
二、查海洛因、安非他命分屬毒品危害防制條例第二條第二項所稱之第一、二級毒品
    ，不得持有、施用。被告竟分別持之以施用，核其所為，係犯毒品危害防制條例
    第十條第一項之施用第一級毒品罪及同條第二項之施用第二級毒品罪。被告先後
    多次施用海洛因、安非他命犯行，時間緊接、手法及罪名均同，顯係基於概括犯
    意而為之，均為連續犯，應各論以一罪，並加重其刑。其先後多次持有海洛因、
   安非他命，亦係基於概括之犯意，本亦均應以連續持有論，惟其持有後，進而施
    用，其多次持有之犯行，應分別被其施用之行為所吸收，均不另論罪。又被告所
    犯上開二罪之間，犯意各別，行為互殊，應予分論併罰。又被告曾於八十五年間
    因違反麻醉藥品管理條例案件，經原審法院以八十五年易字第八０五八號判決判
    處有期徒刑六月確定，復於八十六年間，又因違反肅清煙毒條例及麻醉藥品管理
    條例案件，分別各經原審法院以八十六年訴字第一三四七號判決判處有期徒刑三
    年二月、八十六年易字第三八九四號判決判處有期徒刑七月確定，兩罪定應執行
    刑為有期徒刑三年七月，二徒刑接續執行，於八十八年三月十八日縮短刑期假釋
    出監，後假釋又經撤銷，至九十一年六月一日始縮短刑期執行完畢之情，有前開
    台灣高等法院被告全國前科紀錄表及台灣高雄地方法院檢察署刑案資料查註紀錄
    表各一紙在卷可稽，其與五年之內，再犯本件最重本刑為有期徒刑以上之罪，為
    累犯，應依刑法第四十七條之規定加重其刑，並遞加重之。另被告於九十一年六
    月中旬起即陸續有施用海洛因及安非他命犯行，及其於九十一年七月十二日被查
    獲後，仍繼續施用海洛因及安非他命，直至同年十一月六日止（其習慣性為兩種
    毒品接續施用，先施用安非他命，再施用海洛因）已據其自承在卷，是公訴人起
    訴事實雖未述及被告連續施用海洛因及安非他命之犯行，然因該部份事實與已起
    訴之被告於九十一年七月十二日下午四時起回溯二十四小時之某時，施用海洛因
    、安非他命各一次之犯行部分，有連續犯裁判上一罪之關係，應為起訴效力所及
    ，本院自應併與審究。
三、原審予以論罪科刑，固非無見，然查被告於九十一年七月十二日為警查獲後，仍
    繼續施用安非他命及海洛因，直至同年十一月六日晚上十一時止最後一次施用，
    已如前述，原判決疏未就此部分一併論究，自有未洽，被告上訴執此指摘原判決
    不當，非無理由，應由本院將原判決撤銷，審酌被告前有施用毒品之不良素行，
    歷經觀察、勒戒及強制戒治程序，仍未能徹底戒絕毒品，顯見其無悔改之意，且
    有失政府制定毒品危害防制條例之立法美意，本不宜寬貸，惟念其施用毒品乃自
    戕一己之身體健康，尚未害及他人，且其犯後已坦承犯行，態度良好等一切情狀
    ，就其所犯上開兩罪分別量處施用第一級毒品罪有期徒刑壹年，施用第二級毒品
    罪有期徒刑柒月，並定其應執行之刑為有期徒刑壹年伍月，扣案之海洛因壹包（
    淨重零點零捌公克，包裝重零點貳零公克），壹包（含夾鏈袋毛重陸點零公克
    ）、安非他命壹包（含夾鏈袋毛重貳拾點肆零公克）均依毒品危害防制條例第十
    八條第一項規定宣告沒收併銷燬之。
據上論斷，應依刑事訴訟法第三百六十九條第一項前段、第三百六十四條、第二百九
十九條第一項前段、毒品危害防制條例第十條第一項、第二項、第十八條第一項前段
，刑法第十一條、第五十六條、第四十七條、第五十一條第五款、第九款，判決如主
文。
本案經檢察官陳新慶到庭執行職務。
中    華    民    國     九十二     年       四       月     十五       日
                              臺灣高等法院高雄分院刑事第四庭
                                  審判長法官  蕭權閔
                                        法官  李嘉興
                                        法官  陳吉雄
右正本證明與原本無異。
施用第一級毒品部分如不服本判決應於收受本判決後十日內向本院提出上訴書狀，其
未述上訴理由者，並得於提起上訴後十日內向本院補提理由書狀（均須按他造當事
人之人數附繕本)「切勿逕送上級法院」。
施用第二級毒品部分不得上訴。
                                      書記官  黎  珍
中    華    民    國     九十二     年       四       月     十七       日
附錄：本判決論罪科刑法條：
毒品危害防制條例第十條第一項、第二項：
施用第一級毒品者，處六月以上五年以下有期徒刑。
施用第二級毒品者，處三年以下有期徒刑。
                                                                        Ｆ


司法院資訊處製作；財團法人民間司法改革基金會備份。
